【裁判字號】    98,易,143
【裁判日期】    980604
【裁判案由】    竊盜
【裁判全文】
臺灣宜蘭地方法院刑事判決               98年度易字第143號
公  訴  人  臺灣宜蘭地方法院檢察署檢察官
被      告  乙○○
            丙○○
上列被告因竊盜案件，經檢察官提起公訴（98年度偵字第173號
），本院判決如下：
    主  文
乙○○、丙○○均無罪。
    理  由
一、公訴意旨略以：被告乙○○、丙○○意圖為自己不法之所有
    ，於民國97年12月25日凌晨12時30分許，至宜蘭縣五結鄉○○路無人居住之屋內，竊取置物架1個，得手後，適為管理
    該屋之篤行三村自治會會長甲○○發現制止，因認被告2人
    涉有刑法第320條第1項竊盜罪嫌。
二、公訴人認被告涉有上開竊盜犯行，係以證人即篤行三村自治
    會會長甲○○於警、偵訊中，證述被告2人至篤行三村80號
    內搬取置物架為主要論據。訊據(一)被告乙○○固坦於前開時
    間至篤行三村80號房屋內搬取置物架等情，惟堅詞否認有竊
    盜犯行，並辯稱：篤行三村是已經要拆掉的眷村，朋友住在
    篤行三村，丙○○與伊一起去找朋友，要離開時伊去屋子裡
    小便，屋子沒有門，伊看到櫃子還可以用，以為是不要的東
    西，覺得可惜，把櫃子搬到門口，剛好自治會長住隔壁問伊
    要幹嘛，伊說都要拆了，就把它搬走，自治會長叫伊拿回去
    放，伊就拿回去放等語；(二)被告丙○○否認有與被告乙○○
    共同搬取置物架犯行，並辯稱：乙○○說要找朋友，伊就跟
    他一起來，伊先去外面買檳榔，回來的時候，就看到乙○○
    與自治會長吵架，伊就被認為是同夥等語。
三、按犯罪事實應依證據認定之，無證據不得認定犯罪事實；另
    不能證明被告犯罪者，應諭知無罪之判決，刑事訴訟法第15
    4條第2項、第301條第1項分別定有明文。又刑事訴訟法上認
    定犯罪事實所憑之證據，雖不以直接證據為限，間接證據亦
    包括在內，然而無論直接證據或間接證據，其為訴訟上之證
    明，須於通常一般之人均不致有所懷疑，而得確信其為真實
    之程度者，始得據為有罪之認定，惟採用間接證據時，必其
    所成立之證據，在直接關係上，雖僅足以證明他項事實，而
    採此他項事實，本於推理之作用，足以證明待證事項者，方
    為合法，若係憑空之推想，則尚非間接證據，且如未發現相
    當證據，或證據不足以證明，自不能以推測或擬制之方法，
    以為裁判之基礎，最高法院分別著有76年台上字第4986號、
    32年上字第67號、40年台上字第86號判例可資參照。
四、經查：就當日案發情形，證人甲○○於本院審理中證稱：伊
    跟朋友晚上11、12點在家閒聊聚餐，朋友的老婆到停車場說
    有人在那邊鬼鬼祟祟，朋友的老婆打電話到伊家，伊跟朋友
    就走出來看，看到被告2人已經將置物架搬到門口，2個人的
    手都在置物架上，當伊制止之後，乙○○把手放在置物架上
    ，至於丙○○手縮回去等語（參見本院卷第53、54頁98年5
    月19日審判筆錄），明確證述被告2人確有自房屋內搬取置
    物架等情。而證人甲○○身為篤行三村自治會會長，此有證
    人甲○○於偵查中所呈篤行三村自治會97年8月7日篤行三（
    代）字第026號函1紙在卷可稽（98年度偵字第173號卷第23
    頁）。但經質以篤行三村自治會會長之職責及篤行三村80號
    房屋之居住情形，證人甲○○證稱：現在眷村改建當中，有
    效戶是104戶，很多戶都搬離中，實際居住剩3、40戶，空屋
    很多，篤行三村自治會會長的職責是眷村眷務，負責眷戶的
    聯繫，只是收發公文，至於管理的部分是屬於伊自發性，原
    住戶許朝根沒有委託自治會長去管理房屋，房屋有遭佔用或
    危安情事可以撤銷居住權，但是這是住戶自己要負責，自治
    會長不管有沒有被佔用，有人佔用房屋，伊就報給軍方，屋
    子毀損不用負責修繕，因為那還是住戶自己的問題，許朝根
    搬出篤行三村超過10年，遷出之後，許朝根朋友約8年前左
    右開始居住，住了3至5年，後來人不見了，聽說是往生，屋
    子空到現在，本案被查獲的時候，伊有跟許朝根聯絡，許朝
    根他女兒說東西不是許朝根的，裡面的傢俱是該借住的人的
    等語（參見本院卷第53、55、56頁98年5月19日審判筆錄）
    。是本件篤行三村80號房屋原住戶許朝根早已遷出，嗣後雖
    將房屋再出借他人居住，惟借用人依證人甲○○所述亦行方
    不明，早已離去多年。再觀諸卷附現場照片所示（警卷第18
    、19頁、本院卷第42頁），房屋大門業已毀損傾倒，內部物
    品散落各處，顯已棄置多時，依該屋現況而論，堪認借用人
    應有搬離之事實，則該置物架猶置於該處，顯見應為原借用
    人棄置該處，縱依證人甲○○所述原借用人業已死亡，則其
    繼承人既未清理現場後將可用物品取走，亦可認定有棄置該
    置物架之意。綜上所述，本件被告乙○○辯稱該置物架係他
    人不要之物品，因而搬取該置物架之辯解應可採信。綜上所
    述，公訴人所舉之證據，不足以證明被告2人確有不法之意
    圖，而竊取他人所有之物之犯行。此外復查無任何積極證據
    ，足認被告2人確有公訴人所指之竊盜犯行，不能證明被告2
    人犯罪，依法應諭知無罪之判決。
據上論斷，應依刑事訴訟法第301條第1項，判決如主文。
本案經檢察官郭欣怡到庭執行職務
中    華    民    國    98    年    6     月    4     日
                  刑事第四庭法  官  辜漢忠
以上正本證明與原本無異。
如不服本判決應於收受送達後十日內向本院提出上訴書狀，並應
敘述具體理由；其未敘述上述理由者，應於上訴期間屆滿後二十
日內向本院補提理由書(均須按他造當事人之人數附繕本)「切勿
逕送上級法院」。
                            書記官  許麗汝
中    華    民    國    98    年    6     月    5     日


司法院資訊處製作；財團法人民間司法改革基金會備份。
